【裁判字號】    99,抗,232
【裁判日期】    991223
【裁判案由】    本票裁定
【裁判全文】
臺灣臺北地方法院民事裁定               99年度抗字第232號
抗  告  人  劉慧琪
            涂念祖
相  對  人  楊啟豐
上列當事人間聲請本票裁定事件，抗告人對於中華民國99年10月
19日本院99年度司票字第10265號裁定提起抗告，本院裁定如下
：
    主  文
抗告駁回。
抗告程序費用新臺幣壹仟元由抗告人連帶負擔。
    理  由
一、相對人於原審聲請意旨略以：伊執有抗告人共同簽發如附表
    所示之本票2紙（下稱系爭本票），付款地未載，利息未約
    定，並免除作成拒絕證書，詎於到期後經提示均未獲付款，
    為此提出本票2紙，聲請裁定就票面金額及依年息6%計算之
    利息，准許強制執行等語。原審就系爭本票2紙所載憑票交
    付相對人各如附表所示之票面金額，及各自如附表所示之利
    息起算日起均至清償日止，按年息6%計算之利息，裁定准許
    強制執行。
二、抗告意旨略以：
  (一)抗告人涂念祖：伊於日前向相對人借款新臺幣（下同）350
    萬元，除由劉慧琪提供不動產設定抵押權為擔保外，另應相
    對人之要求，簽系爭本票為附帶擔保。伊雖因周轉困難而未
    如期還款，但相對人未為系爭本票之提示，自不得行使票據
    權利；又伊於徵得相對人緩期清償之同意後，分別於99年9
    月7日、10日匯款1萬元，相對人理應遵守約定。況借款之金
    額僅350萬元，則縱須負擔票據責任，亦應已實際借款金額
    為準。再者，伊願與相對人洽商償還方式，請求本院同意暫
    緩執行，給予雙方溝通期限，以便協調償還事宜。
  (二)抗告人劉慧琪：伊從未向相對人借款，並無積欠相對人任何
    債務，亦未簽發系爭本票為擔保，業已於鈞院99年度重訴字
    第953號塗銷抵押權登記等民事事件，追加訴之聲明，請求
    確認相對人所持有之系爭本票2紙，對伊之本票債權不存在
    。
三、按執票人向本票發票人行使追索權時，得聲請法院裁定後強
    制執行，票據法第123條定有明文。又本票執票人，依票據
    法第123條規定，聲請法院裁定許可對發票人強制執行，係
    屬非訟事件，此項聲請之裁定，及抗告法院之裁定，僅依非
    訟事件程序，以審查強制執行許可與否，並無確定實體上法
    律關係存否之效力，如發票人就票據債務之存否有爭執時，
    應由發票人提起確認之訴，以資解決，殊不容於裁定程序中
    為此爭執（最高法院57年台抗字第76號、56年台抗字第714
    號判例參照）。再按本件本票既載明免除作成拒絕證書，則
    執票人聲請裁定准予強制執行時，毋庸提出已為付款提示之
    證據。且本票執票人依票據法第123條規定向本票發票人行
    使追索權，聲請法院裁定准予強制執行，係屬非訟事件，對
    於此項聲請所為裁定，僅依非訟事件程序，就本票形式上之
    要件是否具備予以審查為已足。發票人如主張執票人未為提
    示，依票據法第124條準用同法第95條但書之規定，應由其
    負舉證之責（參照最高法院84年度台抗字第22號裁定意旨）
    。
四、經查：相對人主張之事實，業據提出本票2紙為證，且原審
    就系爭本票為形式上之審查，認其已具備本票各項記載事項
    ，合於票據法第120條規定，屬有效之本票，乃裁定准許強
    制執行，並無不合。雖抗告人涂念祖辯以相對人未提示系爭
    本票之情詞，惟系爭本票已載明免除作成拒絕證書，依上揭
    最高法院84年度台抗字第22號裁定意旨，相對人聲請裁定准
    予強制執行時，並無須提出已為付款提示之證據，而抗告人
    涂念祖既抗辯相對人未為提示，依票據法第124條準用同法
    第95條但書規定，自應由抗告人涂念祖負舉證之責，惟抗告
    人涂念祖對此有利於己之抗辯，並未舉證以實其說，自不足
    採。至抗告人涂念祖所陳其餘各節，及抗告人劉慧琪所稱系
    爭本票非伊所簽發，與相對人間並無債權債務關係存在等情
    ，均係關乎兩造間就票據原因關係之債權額多寡、清償方式
    約定為何、抗告人是否依約清償、系爭本票債務是否存在及
    系爭本票是否偽造之問題等事項，縱抗告人所稱屬實，亦屬
    實體法上之爭執，要非本件非訟程序所得審究，應由抗告人
    另提起確認訴訟以資解決。從而，抗告意旨指摘原裁定不當
    ，求予廢棄，為無理由，應予駁回。
五、據上論結，本件抗告為無理由，爰依非訟事件法第46條、第
    21條第2項、第24條第1項，民事訴訟法第495條之1第1項、
    第449條第1項、第85條第2項，裁定如主文。
中    華    民    國    99    年    12    月    23    日
                  民事第四庭  審判長法  官  張瑜鳳
                                    法  官  胡宏文
                                    法  官  許純芳
以上正本係照原本作成。
本裁定除以適用法規顯有錯誤為理由，不得再抗告。如提起再抗
告，應於裁定送達後10日內委任律師為訴訟代理人向本院提出再
抗告狀，並繳納再抗告費新臺幣1,000元。
中    華    民    國    99    年    12    月    23    日
                                    書記官  陳怡君
附表：
┌──────────────────────────┐
│                                   99年度抗字第232號│
├──┬──────┬─────────┬──────┤
│編號│發  票  日  │票面金額（新臺幣）│到  期  日  │
├──┼──────┼─────────┼──────┤
│001 │98年3月26日 │3,500,000元       │99年7月25日 │
├──┼──────┼─────────┼──────┤
│002 │98年3月26日 │3,000,000元       │99年7月25日 │
└──┴──────┴─────────┴──────┘

司法院資訊處製作；財團法人民間司法改革基金會備份。
